最高法院刑事判決　　　　　　　　　　　　　　　九十三年度台上字第六三五○號
　　上　訴　人　丙○○
　　　　　　　　乙○○
　　　　　　　　甲○○
右上訴人等因違反公職人員選舉罷免法案件，不服台灣高等法院中華民國九十三年九
月七日第二審判決︵九十二年度選上訴字第六三號，起訴案號：台灣新竹地方法院檢
察署九十年度選偵字第一三、二一、二二、二五號，九十一年度選偵字第八號︶，提
起上訴，本院判決如左：
    主  文
原判決撤銷，發回台灣高等法院。
    理  由
本件原判決撤銷第一審關於上訴人丙○○、乙○○、甲○○部分之科刑判決，改判論
處上訴人等共同對於有投票權之人，交付賄賂，而約其投票權為一定之行使罪刑，固
非無見。
惟查：一、有罪判決書所記載之犯罪事實，為論罪科刑適用法律之基礎，故凡於適用
法律有關之重要事項，必須詳加認定，明確記載，然後於理由內敘明犯罪事實所憑之
證據及認定之理由，始足為適用法律之依據。原判決事實欄記載丙○○欲參加民國︵
下同︶九十年十二月一日舉行之第五屆立法委員新竹縣選舉區之選舉，於九十年九月
間已積極從事各項選舉活動之準備事宜，九十年九月二十九日中午十二時許，新竹縣
黃姓宗親會第八屆理事、監事，在新竹縣竹東鎮○○路﹁京川餐廳﹂舉行理、監事會
議並聚餐，丙○○為求當選，與乙○○、甲○○共同基於對於有投票權之人交付賄賂
，而約其投票權為一定之行使之犯意聯絡，由丙○○指示乙○○先於該日中午至﹁京
川餐廳﹂，向在該宗親會理事長黃政枝及在場之理、監事等人表示稍後將贈送月餅等
語，丙○○則於餐會一半時到場，向在場之理事長黃政枝及理、監事黃和政等人表示
其可能出來競選該屆立法委員選舉，屆時請支持等語後，先行離去，甲○○即依乙○
○之指示，在餐會結束前，將﹁月光夜宴﹂月餅禮盒及丙○○競選立委之宣傳單，分
送與在場之黃政枝等人，以此方式予以賄選；並於理由說明：乙○○於黃姓宗親會理
、監事正在京川餐廳舉行餐會時先行到場，告知與會之人勿離開，待會會送月餅等語
，稍後丙○○隨即到場，前後時間上契合，乃認丙○○、乙○○、甲○○三人對於前
往分送月餅禮盒之事，相互間均知情及有犯意聯絡，為公職人員選舉罷免法第九十條
之一第一項之對有投票權之人交付賄賂罪之共同正犯各等情。但丙○○對於乙○○與
甲○○前往該宗親會現場致送月餅禮盒及宣傳單之事，如何預予指示而有犯意之聯絡
，其憑以認定之具體事證為何，原判決未遑進一步審認說明，自嫌理由欠備。二、﹁
被告以外之人於審判外之言詞或書面陳述，除法律有規定外，不得作為證據。﹂﹁被
告以外之人於偵查中向檢察官所為之陳述，除顯有不可信之情況者外，得為證據。﹂
九十二年二月六日修正公布，同年九月一日施行之刑事訴訟法第一百五十九條第一項
、第一百五十九條之一第二項分別定有明文。原判決就第一審共同被告黃政枝、黃富
雄、黃松茂、黃瑞獅、黃和政及證人王銀禎、黃紹珍、林純郁、黃彭月妹等人於檢察
官偵查中之供述，併採為論罪之依據，未說明該原屬被告以外之人於審判外之陳述，
何以合於傳聞法則之例外而得採為證據之理由，亦難認允洽。以上或為上訴意旨所指
摘，或為本院得依職權調查之事項，應認原判決有撤銷發回更審之原因。原判決關於
不另諭知上訴人丙○○無罪部分，既經檢察官起訴書指明與前開論罪部分有牽連犯之
裁判上一罪關係，依審判不可分原則，應一併撤銷發回，附予說明。
據上論結，應依刑事訴訟法第三百九十七條、第四百零一條，判決如主文。
中　　　華　　　民　　　國　　九十三　　年　　 十二 　　月　　　二　　　日
                              最高法院刑事第十庭
                                  審判長法官  呂　潮　澤
                                        法官  吳　昆　仁
                                        法官  孫　增　同
                                        法官  吳　昭　瑩
                                        法官  魏　新　和
      右正本證明與原本無異
                                              書  記  官
中　　　華　　　民　　　國　　九十三　　年　　 十二 　　月　　　七　　　日
                                                                        Ｃ
